臺灣嘉義地方法院民事判決　　　　　　　　96年度訴字第54號
原　　　告　法務部調查局
法定代理人　戊○○
訴訟代理人　林玫律師
被　　　告　乙○○
　　　　　　甲○○
　　　　　　　　　　　號
　　　　　　丁○○
兼上一人
訴訟代理人　丙○○
上列當事人間撤銷贈與行為等事件，於中華民國96年4月2日言詞
辯論終結，本院判決如下：
    主     文
被告間就坐落如附表所示之不動產於民國94年12月30日所為贈與
行為、95年2月9日所為所有權移轉登記行為，應予撤銷。
被告丁○○、丙○○、甲○○應塗銷如附表所示不動產於民國95
年2月9日向嘉義縣朴子地政事務所辦理之所有權移轉登記，回復
登記為被告黃精卿所有。
訴訟費用由被告連帶負擔。
    事實及理由
壹、原告起訴主張：
一、被告黃精卿因無權占有原告為管理人之國有坐落台北縣中和
    市○○段二八張小段48、49、49-1、49-2、50-2地號土地，
    經台灣板橋地方法院84年度重訴字第262號、台灣高等法院
    90年度重上更（一）字第3號、最高法院94年度台上字第226
    2號民事判決「被告黃精卿應自坐落同前地段48、49、49 -1
    、49-2、50-2地號土地上如附圖一編號A、B所示位置之資源
    回收場遷讓，並自編號C所示位置之門牌中和市○○路37之1
    號建物遷讓。債務人私立玉山中學應將上開編號C所示位置
    建物拆除返還基地予債權人。被告黃精卿應自民國八十五年
    十月二十五日起至交還土地之日止，按月給付原告新台幣六
    萬二千七百三十元之損害金。上開給付其中每月新台幣六千
    六百六十元部分，由債務人私立玉山中學負連帶給付責任」
    確定在案。而被告黃精卿應給付原告之相當於租金損害賠償
    之數額，計算至該拆屋還地經台灣板橋地方法院95年度執字
    第3099號強制執行之95年10月3日止，至少達新台幣（下同
    ）7,464,870元[計算式：每月62,730元×119月（85年10月
    25 日～95年9月24日）=7,464,870元]。並有台灣板橋地方
    法院95年12月26日板院輔95執月字第3099號債權憑證為憑。
二、惟被告黃精卿於知悉最高法院94年12月9日判決駁回該拆屋
    還地事件之第三審上訴，即於94年12月30日將所有如附表所
    示土地與其子即被告丁○○、丙○○、甲○○訂立贈與契約
    ，將該等土地所有權無償移轉予相對人。而被告黃精卿上開
    無償贈與行為，致原告就該項金錢之強制執行無效果。為此
    ；原告依民法第244條第1項「債務人所為之無償行為，有害
    及債權者，債權人得聲請法院撤銷之」規定，自得撤銷被告
    黃精卿與丁○○、丙○○、甲○○等之贈與行為，並為塗銷
    所有權登記，回復為被告黃精卿所有登記等語。並聲明（一
    ）被告間就坐落如附表所示之不動產於民國94年12月30日所
    為贈與行為、95年2月9日所為所有權移轉登記行為，應予撤
    銷。（二）被告丁○○、丙○○、甲○○應將附表所示不動
    產於民國95年2月9日向嘉義縣朴子地政事務所辦理之所有權
    移轉登記塗銷，回復登記為被告黃精卿所有。（三）訴訟費
    用由被告負擔。
貳、被告則抗辯：之前於臺灣板橋地方法院強制執行時，原告之
    訴訟代理人曾答應被告，只要被告自動搬遷，就不對被告請
    求損害賠償部分，被告業已自動搬遷，原告應已無債權存在
    ，故原告之訴無理由等語：並聲明（一）原告之訴駁回；（
    二）訴訟費用由原告負擔。
參、法院判斷：
一、經查，原告主張：被告黃精卿因無權占有原告為管理人之國
    有坐落台北縣中和市○○段二八張小段48、49、49-1、49-2
    、50-2地號土地，經台灣板橋地方法院84年度重訴字第262
    號、台灣高等法院90年度重上更（一）字第3號、最高法院
    94年度台上字第2262號民事判決「被告黃精卿應自坐落同前
    地段48、49、49 -1、49-2、50-2地號土地上如附圖一編號A
    、B所示位置之資源回收場遷讓，並自編號C所示位置之門牌
    中和市○○路37之1號建物遷讓。債務人私立玉山中學應將
    上開編號C所示位置建物拆除返還基地予債權人。被告黃精
    卿應自民國八十五年十月二十五日起至交還土地之日止，按
    月給付原告新台幣六萬二千七百三十元之損害金。上開給付
    其中每月新台幣六千六百六十元部分，由債務人私立玉山中
    學負連帶給付責任」確定在案，而被告黃精卿應給付原告之
    相當於租金損害賠償之數額，計算至台灣板橋地方法院95年
    度執字第3099號強制執行之95年10月3日止，至少達7,464,8
    70元一情，業據原告提出台灣板橋地方法院95年12月26日板
    院輔95執月字第3099號債權憑證為憑，核與本院依被告聲請
    所調閱台灣板橋地方法院95年度執字第3099號強制執行卷宗
    內所附之台灣高等法院90年度重上更（一）字第3號、最高
    法院94年度台上字第2262號民事判決相符，堪信原告此部分
    主張為真實。
二、又被告黃精卿於94年12月30日將所有如附表所示土地與其子
    即被告丁○○、丙○○、甲○○訂立贈與契約，將該等土地
    所有權無償移轉予被告丁○○、丙○○、甲○○一情，亦有
    原告所提出之土地登記簿謄本5紙為證。而原告自85年間即
    對被告黃精卿訴請拆屋還地及相當於租金之損害賠償，並於
    94年12月21日判決確定一情，亦有台灣板橋地方法院84年度
    重訴字第262號民事判決及最高法院94年度台上字第2262 號
    民事判決附於上開台灣板橋地方法院執行卷可稽，是被告黃
    精卿至遲於94年12月21日即確定對原告負有從85年10月25日
    起每月62,730元之相當於租金之損害賠償債務。而從85年10
    月25日起以每月62,730元計算，算至94年12月30日，被告黃
    精卿為贈與行為時，業已積欠原告6,900,300元之損害賠償
    債務。
三、按債務人所為之無償行為，有害及債權者，債權人得聲請法
    院撤銷之；又債權人依民法第244條第1項或第2項之規定聲
    請法院撤銷時，得並聲請命受益人或轉得人回復原狀，民法
    第244條第1項及第4項前段分別定有明文。本件被告黃精卿
    於94年12月30日時業已積欠原告6,900,300元之損害賠償債
    務，卻將其所有如附表所示土地與其子即被告丁○○、丙○○、甲○○訂立贈與契約，將該等土地所有權無償贈與被告
    丁○○、丙○○、甲○○，而被告黃精卿除上開不動產外，
    業無其他可供清償之資產一情，亦據被告黃精卿當庭自承無
    訛（見本院96年3月1日言詞辯論筆錄），被告黃精卿所為之
    無償贈與行為，顯然有害及原告之損害賠償債權，揆諸前揭
    民法規定，原告自得聲請法院撤銷該贈與行為，得並聲請命
    受益人即被告丁○○、丙○○、甲○○等人回復原狀。
四、末查，被告雖抗辯：之前於臺灣板橋地方法院強制執行時，
    原告之訴訟代理人曾答應被告黃精卿，只要被告黃精卿自動
    搬遷，就不對被告黃精卿請求損害賠償部分，被告業已自動
    搬遷，原告應已無債權存在云云，然原告則主張：當時係答
    應需被告黃精卿及其他占有人全部一同搬遷，方免除其損害
    賠償債務，後來僅有被告黃精卿自行搬遷，故被告黃精卿之
    損害賠償務並未免除等語，經查，原告之訴訟代理人於臺灣
    板橋地方法院強制執行時，分別於95年7月19日勘驗時及95
    年10月3日執行時表明「債務人如將本件法院判決附圖之A、
    B 、C、D、E、F位置全部騰空遷讓自動交還，則債權人欲捨
    棄債權金錢部分之請求」、「必須將全部土地含F部分全部
    返還予我們，才不予請求租金損害部分」等語，有該二份執
    行筆錄附於台灣板橋地方法院95年度執字第3099號強制執行
    卷可稽，是原告免除被告黃精卿債務之停止條件乃為「被告
    黃精卿須協同其他無權占有人一同搬遷，並將全部土地含F
    部分全部返還予原告」，然原告於95年10月3日聲請法院執
    行時，F部分尚有其他債務人及玉山中學之鐵絲網、警衛亭
    占有其上一情，有台灣板橋地方法院95年度執字第3099號95
    年10月3日執行筆錄可憑，是原告免除債務之停止條件，顯
    然未成就，而不發生債務免除之效力，被告抗辯原告之債權
    業經拋棄而消滅云云，難認為有理由。
五、綜上，原告本於民法第244條第1項及第4項規定，起訴請求
    撤銷被告間就坐落如附表所示之不動產於民國94年12月30日
    所為贈與行為與95年2月9日所為所有權移轉登記行為，並請
    求被告丁○○、丙○○、甲○○應將附表所示不動產於民國
    95年2月9日向嘉義縣朴子地政事務所辦理之所有權移轉登記
    塗銷，回復登記為被告黃精卿所有，即無不合，應予准許。
六、據上論結，本件原告之訴為有理由，依民事訴訟法第85條第
    2 項，判決如主文。
中　　華　　民　　國　　96　　年　　4　　月　　16　　日
                  民二庭法　官　黃明展
┌───────────────────────────┐
│附表：                                                │
├─────┬───┬─────┬───────────┤
│坐      落│地  號│面積 (平方│權    利     範     圍│
│          │      │公尺)     │                      │
├─────┼───┼─────┼───────────┤
│嘉義縣六腳│832   │14.29     │應有部分21/200(丁○○ │
│鄉○○段  │      │          │、丙○○、甲○○各    │
│          │      │          │7/200)                │
├─────┼───┼─────┼───────────┤
│嘉義縣六腳│1059  │2681.48   │應有部分21/200(丁○○ │
│鄉○○段  │      │          │、丙○○、甲○○各    │
│          │      │          │7/200)                │
├─────┼───┼─────┼───────────┤
│嘉義縣六腳│1060  │2838.55   │應有部分1/6(丁○○、黃│
│鄉○○段  │      │          │憲良、甲○○各1/18)   │
│          │      │          │                      │
├─────┼───┼─────┼───────────┤
│嘉義縣六腳│1061  │2372.83   │應有部分1/6(丁○○、黃│
│鄉○○段  │      │          │憲良、甲○○各1/18)   │
├─────┼───┼─────┼───────────┤
│嘉義縣六腳│1130  │1200.65   │應有部分21/200(丁○○ │
│鄉○○段  │      │          │、丙○○、甲○○各    │
│          │      │          │7/200)                │
└─────┴───┴─────┴───────────┘
以上正本係照原本作成
如對本判決上訴須於判決送達後20日內向本院提出上訴狀
中　　華　　民　　國　　96　　年　　4　　月　　16　　日
                        書記官　陳昭煌
